臺灣高等法院臺中分院刑事判決
110年度上易字第932號

上  訴  人  
即  被  告  謝玟禹



選任辯護人  黃俊榮律師
            楊玉珍律師
上列上訴人因竊盜案件，不服臺灣臺中地方法院110年度易字第6
46號中華民國110年9月13日第一審判決（起訴案號：臺灣臺中地
方檢察署109年度偵字第36080、38594號），提起上訴，本院判
決如下：
    主  文
原判決關於附表編號1及定應執行刑部分，均撤銷。
謝玟禹犯如附表編號1所示之罪，處如附表編號1所示之刑。
其餘上訴駁回。
上述撤銷改判及上訴駁回部分應執行有期徒刑陸月，如易科罰金
，以新臺幣壹仟元折算壹日。緩刑貳年，並應於緩刑期內接受受
理執行之地方檢察署所舉辦之法治教育貳場次，緩刑期間付保護
管束。
    事  實
一、謝玟禹意圖為自己不法之所有，基於竊盜之犯意，分別為以
     下犯行:
  ㈠於民國109年11月6日0時31分許，在位於臺中市○區○○路000號
    「○○○○○○」113號包廂內，趁其友人○○○疏於注意之際，以身
    體遮掩在場人之視線，伸手竊取○○○置放在包廂沙發上皮包
    內之現金新臺幣（下同）5萬元得手，旋即藏放入自己皮包
    內，嗣○○○於同日1時許，發現皮包內現金短少，乃報警處理
    ，經警調閱該包廂內監視器攝錄影像，始循線查悉上情。
  ㈡於109年11月11日2時27分許，在位於臺中市○○區○○路0段0000
    號「○○○○○○」208號包廂內，趁酒客○○○、陳 宥翔等人玩牌
    且酒酣疏於注意之際，⒈先趁隙伸手至○○○ 身後，竊取○○○所
    有置放在座位沙發上皮包內之現金3萬8000元得手，隨即以
    右手掌兜住鈔票藏放入自己皮包內；⒉又於同日4時17分許（
    起訴書誤載為4時11分許），以相同手 法竊取○○○皮包內之
    現金7萬元得手，旋託詞要先離去。嗣○○○、○○○察覺現金短
    少，迅攔阻謝玟禹，並報警處 理，獲報員警到場扣得由謝
    玟禹所提出之現金千元鈔票108張，而查悉上情。
二、案由○○○訴由臺中市政府警察局第二分局報請暨第五分局 移
    請臺灣臺中地方檢察署檢察官偵查起訴。
    理  由
一、認定犯罪事實所憑之證據及理由：
    上述犯罪事實業據上訴人即被告謝玟禹（下稱被告）於本院
    審理時坦承不諱。而被告於原審固坦承有於犯罪事實一㈠所
    載時間及地點，將手伸進告訴人○○○之皮包內，及於犯罪事
    實一㈡所載時間及地點，將手伸進被害人○○○皮包內之事實，
    然矢口否認有何竊盜之犯行，辯稱：是因為告訴人○○○、被
    害人○○○請伊幫忙找香煙，才伸手進入其等之皮包中，且沒
    有伸手進入被害人○○○之皮包中，伊並沒有竊取錢財，被害
    人等所述不見的錢與伊身上的錢對不起來云云。經查：
  ㈠犯罪事實一㈠告訴人○○○遭竊部分
  ⒈被告於109年11月6日0時31分許，在位於臺中市○區○○路000號
    「○○○○○○」113號包廂內，伸手進告訴人○○○置放在包廂沙發
    上皮包之事實，據被告於警詢、原審準備程序及審理時坦認
    （見偵38594號卷第17至22頁，原審卷第35頁、第117頁），
    核與告訴人○○○於警詢及原審審理時之證述相符（見偵38594
    號卷第23至25頁，原審卷第88至99頁），並有○○○指認謝玟
    禹犯罪嫌疑人紀錄表、臺中市○區○○路000號「○○○○○○」113
    號包廂監視錄影畫面擷圖暨光碟片等在卷可參（見偵38594
    號卷第29至55頁、證物袋），此部分事實堪以認定。
  ⒉告訴人○○○於警詢時指稱：我於109年11月5日23時許在臺中市
    ○區○○路000號KTV的113包廂內唱歌，6日1時許我要拿錢給朋
    友，就發現皮包內的1疊錢不見，大約有5萬元。監視器時間
    6日0時30分時我離開座位，0時31分坐我隔壁之友人，我都
    叫他麥麥或小仙女，當時她把手伸進去我的皮包，拿1疊藍
    色的並迅速放進她的皮包。犯罪嫌疑人紀錄表編號4（謝玟
    禹）為竊取我物品之人等語（見偵38594號卷第23至25頁）
    ；復於原審審理時結證稱：跟謝玟禹是朋友，109年11月6日
    晚上去臺中市○區○○路000號「○○○○○○」唱歌，是我約的，因
    為謝玟禹經濟不好，所以點她來陪唱歌給她賺錢，坐檯費就
    從謝玟禹之前跟我借的錢中扣掉。當天去消費我身上帶好幾
    萬元。警詢筆錄所陳6日凌晨1時許要拿錢給朋友的時候，才
    發現裡面的1疊錢大概有5萬元不見、警察有提示包廂內的監
    視器畫面給我看、0時30分許我離開坐位，旁邊的朋友叫麥
    麥，就是被告謝玟禹，有把手伸進去我的皮包拿了1疊藍色
    的就放進她的皮包，那1疊藍色就是千元鈔票之語是正確的
    等語（見原審卷第88至99頁）。且「○○○○○○」113號包廂內
    之監視器錄影翻拍照片顯示，被告於上開時、地，確有伸手
    入告訴人○○○置放在沙發上皮包內拿取藍色之物品，並旋即
    放入自己皮包內之情（見偵38594號卷第35至55頁），而被
    告所取出之藍色物品，顏色、大小均與我國千元鈔之顏色、
    大小相似，堪信告訴人○○○前揭證述為真實。
  ⒊被告於原審雖以前詞置辯，然告訴人○○○於原審審理時已明確
    證稱：只有剛到包廂時，有可能請被告幫忙拿煙，後來香煙
    就放在廁所，桌子上好像也有放，不可能拿進拿出等語（見
    原審卷第97至98頁），而觀之上開監視器錄影翻拍照片，被
    告與告訴人○○○於109年11月5日23時23分許即進入「○○○○○○
    」113號包廂，至被告伸手入告訴人○○○皮包內拿取藍色物品
    之同年月6日0時31分許，已相隔1小時餘，且包廂內之桌子
    靠近被告與告訴人○○○處，明顯可見有1香煙盒存在，則依告
    訴人○○○之習慣及現場情形觀之，其應無再請求被告自其皮
    包中拿取香煙之可能及必要，況被告自告訴人○○○皮包內拿
    取物品後隨即將該物品置入自己皮包內中之舉措，亦與受人
    之託拿取物品之常情不合，足認被告所辯顯係卸責之詞，無
    足為採。
  ㈡犯罪事實一㈡被害人○○○、○○○遭竊部分
  ⒈被告於109年11月11日2時27分許，在位於臺中市○○區○○路0段
    0000號「○○○○○○」208號包廂內，伸手至被害人○○○放在身後
    沙發上之皮包內之事實，為被告於警詢、偵訊、原審準備程
    序及審理時所坦認（見偵38060號卷第31至35頁、第117至11
    9頁，原審卷第35頁、第117頁），核與被害人○○○於警詢及
    原審審理時之證述相符（見偵38060號卷第53至60頁，原審
    卷第99至107頁），並有○○○指認謝玟禹犯罪嫌疑人紀錄表、
    臺中市○○區○○路0段0000號「○○○○○○」208號包廂現場及監視
    錄影畫面擷圖暨光碟片、臺灣臺中地方檢察署檢察事務官11
    0年2月17日職務報告（○○○○○○208號包廂監視錄影光碟勘驗
    報告）等在卷可參（見偵38060號卷第61至65頁、第97至105
    頁、第121至140頁、證物袋），此部分事實堪可認定。
  ⒉被害人○○○於警詢時指稱：我和朋友○○○於109年11月10日21時
    許，到○○○○○○經貿店208號包廂唱歌，有叫3、4位傳播小姐
    ，唱到4時22分許，有位傳播小姐說要提早離開，我說有事
    情可以先走，她便離去了。包廂內還有兩位傳播小姐告訴我
    朋友○○○，說先離去的那位傳播小姐好像有拿他皮包內的東
    西，○○○趕緊檢查，發現他皮包內現金有少7萬塊。我同時也
    檢查我皮包，發現皮包內的現金不見3萬8000元。我和朋友
    趕緊去找那位離開的傳播小姐，請她配合回到包廂檢查，發
    現她身上有大量千元鈔票現金，馬上報警處理。我很確定我
    皮包內原先放10萬元，後來清點時剩下6萬2000元，損失3萬
    8000元。當天我帶了15萬元前往，10萬元是我朋友領給我的
    ，還是銀行整捆封條封完整1綑10萬元（千元鈔）放置側背
    包內，另外5萬元也都是千元鈔，僅有300至400元零鈔放在
    褲子口袋內等語（見偵38060號卷第31至35頁）；復於原審
    審理時結證稱：109年11月10日晚上有在「○○○○○○」和謝玟
    禹在同1個包廂唱歌，謝玟禹是陪我們唱歌的傳播小姐，那
    天我帶了15萬元，謝玟禹當天去坐檯的錢是我付她現金，記
    得是8000元。後來另外兩個傳播小姐提醒，說我們的皮包有
    被動過手腳，我們才檢查皮包，然後發現錢不見了，因為我
    皮包裡面的10萬元，是從銀行裡領出來的，我都沒有動過，
    但是那個紙都已經鬆動了，所以我就算了一下，短少了3萬6
    000元。時間過很久了，警詢時離事發比較近，以警詢時說
    的為準等語（見原審卷第99至107頁）。且「○○○○○○」208號
    包廂內之監視器錄影翻拍照片顯示，被告確有於上開時、地
    ，先貼近被害人○○○身旁，復伸手入被害人○○○放置於其背後
    沙發上之皮包中搜尋、拿取物品，再將拿取之物品放入自己
    皮包內之舉措（見偵36080號卷第127至134頁），嗣員警到
    場後，亦確於被告身上搜出千元鈔票108張，有臺中市政府
    警察局第五分局扣押筆錄及扣押物品目錄表（謝玟禹，109
    年11月11日，臺中市○○區○○路0段0000號○○○○）、扣案現金
    （10萬8000元）照片附卷可參（見偵36080號卷第75至85頁
    、第98頁），堪信被害人○○○指稱遭被告竊取3萬8000元一情
    ，並非子虛。
  ⒊被害人○○○於警詢時指稱：我於109年11月10日21時許，和朋
    友一起去○○○○○○經貿店208號包廂唱歌，我們有請傳播小姐
    到包廂內陪唱歌，於4時22分許，有1位傳播小姐先離開，剩
    下兩位傳播小姐提醒我有看到剛才離開的傳播小姐數次翻我
    的皮包，我馬上清點，發現我的皮包內短少7萬元，我和朋
    友趕緊去找那位剛離開的小姐，請她回到包廂內檢查，並請
    警方來處理。我攜帶約16萬元。我發現現金短少，剩3萬多
    元，我原先是將金錢放在桌面的，直到遊戲結束，我把錢收
    進去皮包裡，我大概心裡有數，約10萬左右。後來謝玫禹離
    開包廂後檢查時，錢短少、鈔票數量差距的太明顯，所以我
    很肯定是謝玟禹拿的等語（見偵38060號卷第37至44頁）；
    復於原審審理時結證稱：109年11月11日在KTV店消費，謝玟
    禹有跟我朋友說她要先走，離開後，身旁的那些小姐說看到
    謝玟禹的行為舉止怪怪的，好像在拿我們皮包的東西，要不
    要檢查一下皮包，當下我們就打開皮包，因為我們玩完牌的
    時候，我的現金還有10多萬元，打開的時候變成3萬元，我
    們就趕快下去攔住她。當天我帶多少錢，時間久了想不起來
    ，但在20萬元內。警詢時之陳述均實在等語（見原審卷第10
    8至113頁）。而經原審當庭勘驗「○○○○○○」208號包廂內之
    監視器錄影光碟（檔案名稱：208_00000000000000.avi），
    於109年11月11日4時16分17秒時，可見被告先係起身持行動
    電話走出包廂，於4時16分59秒時，被害人○○○左手伸至其左
    後方拉動被害人○○○皮包，再稍向後坐，被告則於4時17分26
    秒時返回包廂，並坐於被害人○○○左側（此時被告之皮包位
    於其左身後），於4時18分14秒被告稍右轉身並將右手伸至
    被害人○○○身後，嗣再貼近其身旁將左手伸至其身後，在低
    頭看向被害人○○○後方後，即以雙手於被害人○○○身後翻動，
    於4時18分39秒將身體回正，雙手移回身前操作行動電話，
    於4時19分38秒時被告右轉身將右手移至其坐位後方，旋即
    身體回正並以右手將其身後之黑色皮包取出移至其左側沙發
    處翻動，於4時20分1秒時身體回正，雙手移回身前操作行動
    電話，於4時21分12秒被告貼近被害人○○○左耳處摀手交談後
    ，被告即於4時22分11秒起身拿取其左後方黑色皮包及衣服
    後離開包廂等情（見原審卷第85至86頁）。自監視器畫面明
    顯可見被告有以雙手於被害人○○○身後之被害人○○○皮包處翻
    動之動作，嗣員警獲報到場後，亦於被告身上搜出千元鈔票
    108張，對照被害人○○○前揭證述內容，其證稱遭被告竊取7
    萬元乙節，應屬信實。
  ⒋被告於原審雖以前詞置辯，惟被害人○○○於警詢、原審審理時
    均證稱沒有請被告幫其拿香煙，香煙都是放在桌上的等語明
    甚（見偵36080號卷第60頁，原審卷第107頁），而經原審當
    庭勘驗「○○○○○○」208號包廂內之監視器錄影光碟（檔案名
    稱：208_00000000000000.avi），畫面中均可見被害人○○○
    、被告等多次自包廂桌面上拿取香煙施用（見原審卷第83至
    85頁），則依現場情形觀之，被害人○○○實無請求被告自其
    皮包中拿取香煙之可能及必要；又被告有以雙手於被害人○○
    ○身後之被害人○○○皮包處翻動之動作乙情，業經原審勘驗「
    ○○○○○○」208號包廂內之監視器錄影光碟確認無誤；再被害
    人○○○於警詢時亦陳明警察到場後，總共自被告身上清點出1
    2萬1000元現金（見偵36080號卷第42頁），扣除被害人○○○
    、○○○指述遭竊取之金額，所餘與被告此次坐檯可以獲取之
    報酬及小費，尚無矛盾之處，是被告辯稱僅係受被害人○○○
    之託拿取香煙，未竊取被害人○○○、○○○之錢財，並質疑渠2
    人之指述係依其身上扣得之現金拼湊而成云云，要非事實，
    均無以為採。
  ㈢綜上，足認被告於本院審理時之自白與事實相符，可以採信
    ，至於其先前於原審所辯則屬卸責之詞，並非可採。本案事
    證明確，被告之犯行均堪以認定，應予依法論科。
二、論罪科刑之理由
  ㈠核被告所為，均係犯刑法第320條第1項之竊盜罪。
  ㈡被告所為3次竊盜犯行，犯意各別，行為互殊，應予分論併罰
    。
　㈢上訴駁回之理由　
　　原審認被告就犯罪事實一㈡部分（即附表編號2、3部分）之
    犯行事證明確，適用刑事訴訟法第299條第1項前段、刑法第
    320條第1項、第41條第1項前段、刑法施行法第1條之1第1項
    等規定，並以行為人之責任為基礎，審酌被告前無犯罪紀錄
    ，有臺灣高等法院被告前案紀錄表在卷可參，素行尚可，其
    正值青年，有謀生能力，卻不思以合法途徑賺取財物，率以
    竊取方式侵犯他人財產法益，貪圖不勞而獲，價值觀念偏差
    ，所為均值非難，又被告在原審對於監視器已攝錄其竊盜過
    程之犯行猶未能坦認，顯無悔意，就犯後態度上，無從為其
    有利之考量，兼衡被告各次犯行所竊得現金數額及就其分別
    竊得之現金3萬8000元、7萬元業經歸還與被害人○○○、○○○（
    見偵36080號卷第89至91頁）之犯罪所生危害程度，另被害
    人○○○、○○○皆表明不追究被告之責任之意見，暨被告自陳之
    教育程度、職業、家庭生活及經濟狀況（見原審卷第118頁
    ）等一切情狀，分別量處如附表編號2、3所示之刑及諭知易
    科罰金之折算標準，經核其認事用法均無違誤，量刑亦屬妥
    適，並無過重或失輕之情事，被告上訴意旨請求從輕量刑，
    其上訴為無理由，應予駁回。
  ㈣撤銷改判之理由
  ⒈原審認被告就犯罪事實一㈠部分（即附表編號1部分）之犯行
    明確，予以論科，固非無見。惟原審未及審酌被告於本院審
    理時與告訴人○○○調解成立，並已全數清償其竊盜所得之5萬
    元等情，而予以量刑及就犯罪所得宣告沒收追徵，尚有未當
    ，被告上訴意旨請求就此部分從輕量刑，其上訴為有理由，
    應由本院予以撤銷改判，且原審所定之應執行刑因此部分撤
    銷而失所依附，應併予撤銷。 
　⒉爰審酌被告前無犯罪紀錄，有臺灣高等法院被告前案紀錄表
    在卷可參，素行尚可，而其正值青年，有謀生能力，卻不思
    以合法途徑賺取財物，率以竊取方式侵犯他人財產法益，貪
    圖不勞而獲，價值觀念偏差，所為均值非難，又被告在本院
    審理時已坦承犯行，犯後態度尚可，兼衡被告本次犯行所竊
    得現金5萬元已經歸還告訴人○○○（見本院卷第99頁），且告
    訴人○○○於本院調解程序已表明原諒被告，不追究其刑事責
    任之意見（見本院卷第59頁），暨被告自陳其教育程度為高
    職、現從事會計工作、每月收入5萬元，須扶養2名子女之經
    濟及家庭生活（見本院卷第92頁）等一切情狀，量處如附表
    編號1所示之刑，並諭知易科罰金之折算標準。暨考量其所
    犯各罪之犯罪類型、行為態樣、手段、動機、侵害法益種類
    及責任非難程度，並考量各該罪合併後之不法內涵、罪責原
    則及合併刑罰所生之效果，暨被告所犯如附表所示各罪之刑
    期總合等一切情狀，就撤銷改判部分與前述上訴駁回部分定
    其應執行刑如主文第4項所示，並諭知易科罰金之折算標準
    。　
  ㈤被告前未曾因故意犯罪受有期徒刑以上刑之宣告，有臺灣高
    等法院被告前案紀錄表在卷可參。經審酌被告坦認犯行，且
    於本院審理時與告訴人○○○調解成立，同意賠償告訴人○○○5
    萬元，已於110年12月3日匯款給○○○而給付完畢，有本院110
    年度刑上移調字第266號調解筆錄1份、三信商業銀行匯款回
    條影本1張在卷可佐（見本院卷第59至60頁、第99頁），且
    告訴人○○○及被害人○○○、○○○均表明不追究被告之刑事責任
    ，已如前述，本院因認經此偵審程序及刑之宣告，已足促被
    告警惕，信無再犯之虞，上開宣告之刑，以暫不執行為適當
    ，爰依刑法第74條第1項第1款之規定，對被告宣告緩刑2年
    ，以啟自新。又為促使被告日後遵守法律，確實明瞭其所為
    為法所不能容許，本院認除上述緩刑宣告外，尚有賦予被告
    一定負擔之必要，以確保其能記取教訓，爰依刑法第74條第
    2項第8款之規定，命被告於緩刑期內接受受理執行之地方檢
    察署所舉辦之法治教育2場次；併依刑法第93條第1項第2款
    之規定，諭知被告於緩刑期間付保護管束，期使被告於保護
    管束期間確切明瞭其行為所造成之損害，培養正確法治觀念
    ，並深自惕勵。　
三、沒收部分
    被告就犯罪事實一㈠、㈡分別竊得之現金5萬元、3萬8000元、
    7萬元，均已歸還給告訴人○○○、被害人○○○、○○○，業如前述
    ，堪認被告已將此部分所得利益返還告訴人○○○、被害人○○○
    、○○○，爰均不予宣告沒收或追徵，附此敘明。
據上論結，應依刑事訴訟法第368條、第369條第1項前段、第364
條、第299條第1項前段，判決如主文。
本案經檢察官蔣志祥提起公訴，檢察官張慧瓊到庭執行職務。
中　　華　　民　　國　　111 　年　　1 　　月　　11　　日
            刑事第十一庭　  審判長法　官　張意聰
                                  法　官　周瑞芬
                                  法　官　陳慧珊
以上正本證明與原本無異。
不得上訴。
                                  書記官  李淑芬
　　　　　　　　　　　　　　　　　
中　　華　　民　　國　　111 　年　　1 　　月　　11　　日
【附錄本案論罪科刑法條】
刑法第320條第1項：
意圖為自己或第三人不法之所有，而竊取他人之動產者，為竊盜
罪，處5年以下有期徒刑、拘役或50萬元以下罰金。
附表：
編號 犯罪事實 宣告刑及沒收  1 犯罪事實一㈠ 謝玟禹犯竊盜罪，處有期徒刑參月，如易科罰金，以新臺幣壹仟元折算壹日。  2 犯罪事實一㈡⒈ 謝玟禹犯竊盜罪，處有期徒刑參月，如易科罰金，以新臺幣壹仟元折算壹日。  3 犯罪事實一㈡⒉ 謝玟禹犯竊盜罪，處有期徒刑肆月，如易科罰金，以新臺幣壹仟元折算壹日。